臺灣高等法院刑事判決　　　　　　　　 94年度上訴字第461號
上　訴　人　臺灣板橋地方法院檢察署檢察官
被　　　告　甲○○
指定辯護人　本院公設辯護人 乙○○
上列上訴人因被告違反毒品危害防制條例案件，不服臺灣板橋地
方法院93年度訴字第631號，中華民國93年12月23日第一審判決
（起訴案號：臺灣板橋地方法院檢察署93年度偵字第4457號），
提起上訴，本院判決如下：
    主  文
上訴駁回。
    理  由
一、公訴意旨略以：被告甲○○意圖營利並基於概括之犯意，自
    民國93年1月間起，連續多次，在台北縣板橋市內各地，販
    賣第一級毒品海洛因予綽號「蘇董」、「偉倫」、「小豪」
    、「阿堯」等人及其他不特定人牟利。嗣於93年2月26日上
    午9時許，在其位於台北縣板橋市○○街93號3樓Ｃ室住處為
    警查獲，並扣得海洛因（驗餘淨重0.29公克，起訴書誤載為
    淨0.25公克）、電子秤2只、分裝袋1大包、吸管5支、研磨
    器1組及行動電話1支、販毒所得新台幣（下同）4萬2千3百
    元。因認被告涉有毒品危害防制條例第4條第1項之販賣第一
    級毒品罪嫌云云。
二、按犯罪事實應依證據認定之，無證據不得認定其犯罪事實；
    又不能證明被告犯罪者，應諭知無罪之判決，刑事訴訟法第
    154條第2項、第301條第1項分別定有明文。再按被告之自白
    ，非出於強暴、脅迫、利誘、詐欺、疲勞訊問、違法羈押或
    其他不正之方法，且與事實相符者，得為證據；被告或與共
    犯之自白，不得作為有罪判決之唯一證據，應調查其他必要
    之證據，以察其是否與事實相符，刑事訴訟法第156條第1項
    、第2項亦分別定有明文。又事實之認定，應憑證據，如未
    能發現確實之證據，或證據不足以證明，自不能以推測或擬
    制之方法，以為裁判基礎，此有最高法院40年度台上字第86
    號判例意旨可資參照。另認定犯罪事實所憑之證據，雖不以
    直接證據為限，間接證據亦包括在內；然而無論直接或間接
    證據，其為訴訟上之證明，須於通常一般之人不致有所懷疑
    ，而得確信其為真實之程度者，始得據為有罪之認定，倘其
    證明尚未達到此一程度，而有合理之懷疑存在時，即無從為
    有罪之認定，亦有最高法院76年台上字第4986號判例可參酌
    。況刑事訴訟法第161條第1項亦規定，檢察官就被告犯罪事
    實，應負舉證責任，倘其所提出之證據，不足為被告有罪之
    積極證明或其指出證明之方法，無從說服法院以形成被告有
    罪之心證，基於無罪推定之原則，自應為被告無罪判決之諭
    知，最高法院92年度台上字第128號亦著有判例。至於修正
    前刑事訴訟法第163條第1項及修正後刑事訴訟法第163條第2
    項關於法院調查證據之規定，乃指法院應於訴訟當事人舉證
    之範圍內，依職權或聲請，循刑事訴訟法第164條以下關於
    證據調查之程序及方法而為調查，以將檢察官及其他當事人
    之舉證轉換為法院之證據認知，究明證據之證據能力與證明
    力，非謂法院得逾越公正第三者地位，代檢察官蒐集證據，
    否則不啻破壞訴訟三方關係，衍生由法院證明被告犯罪，或
    檢察官與法院協同證明被告犯罪等嚴重悖反法治國家原則之
    結果。
三、公訴人認被告甲○○涉有前開販賣第一級毒品海洛因之罪嫌
    ，無非係以被告於警詢及偵查中之自白，及被告所有行動電
    話門號0000000000號之監聽譯文，並扣得毒品海洛因（驗餘
    淨重0.29公克）、電子秤2只、分裝袋1大包、吸管5支、研
    磨器1組、行動電話1支、現金4萬2千3百元等物，為其主要
    論據。訊據被告甲○○於本院準備程序及原審審理時堅決否
    認有何販賣第一級毒品海洛因之犯行，辯稱：伊於警詢時被
    警察刑求才承認販毒，伊是在做營造的，譯文中所稱硬的、
    軟的是表示磁磚的貼法，0點幾是指數量，金額是指1坪多少
    錢，且為警查扣之電子秤等物品，均非其所有，可能是伊友
    人「阿海」所有的等語。
四、經查：
（一）、程序部分
        被告指稱於警局所為之自白，係因遭訊問筆錄之警員「
        小胖」（嗣被告於原審當庭經由警詢錄影帶中指認該警
        員為范育源）毆打始為承認，並敘述伊分別在警局樓上
        辦公室被員警用拳頭打胸口至少20拳，及在警局地下室
        被員警很用力的用拳頭打胸口10拳、摑臉頰到耳下最少
        10下、打後背正上方大約10下乙節（分別見原審卷宗93
        年6月14日準備程序筆錄第3至4頁和第10至11頁，及同
        年7月19日準備程序筆錄第4頁）；然於原審審理時，證
        人范育源到庭結證稱並無刑求被告，且伊綽號並非「小
        胖」等語（見同上卷宗93年9月6日準備程序筆錄第4頁
        及第5頁），且證人即被告友人顏雅崝於原審準備程序
        時亦結證稱：當天伊在警局2樓辦公室，被告說他被警
        察打，是被告告訴伊的，伊並無親眼看到警察用拳頭或
        簿子打被告，其他就是警察在被告後面按摩他的肩膀，
        要他快點講等情（見同上卷宗93年6月14日準備程序筆
        錄第18及19頁），再參酌被告自承當天經警移送檢察官
        偵訊交保後有立即至亞東紀念醫院驗傷，但因看不出有
        外傷，驗不出來乙情（見同上卷宗93年6月14日準備程
        序筆錄第12頁），衡情苟若被告真有被警刑求，何以於
        檢察官偵訊時，未提及遭刑求之事，待於原審準備程序
        中，始提出刑求之抗辯，而證人顏雅崝於原審準備程序
        中亦僅證稱被告告知遭刑求之事，卻未親見被告有遭受
        刑求之情形，又被告果經警以拳頭用力毆打胸口20拳以
        上，然其嗣後至醫院驗傷，卻未見紅腫之情形？再經原
        審當庭播放警詢錄影帶乙捲勘驗結果，該錄影帶為連續
        錄影，均未見被告有遭受刑求之情形（同上卷宗93年7
        月19日準備程序筆錄第2頁），是被告前揭刑求抗辯，
        自難憑採，其警詢之自白應係出於任意性，仍有證據能
        力，核先敘明。
（二）、實體部分
    １、被告於警詢時供陳：伊於93年1月農曆過年期間，分別
        於台北縣板橋市○○路○段「神燈KTV」前販售海洛因5
        百元（約0.06公克）給綽號「蘇董」之男子，獲利1百
        元、於伊住處樓下販售5百元給綽號「偉倫」之男子，
        獲利1百元、於前揭「神燈KTV」和伊住處樓下前販售海
        洛因2千元（約0.2公克）給綽號「小豪」之男子，獲利
        4百元、於伊住處樓下前交易海洛因2千元（約0.2公克)
        給綽號「阿堯」之男子，獲利4百元云云（見偵查卷宗
        第7至8頁警詢筆錄）。被告於偵查中復供陳：在93年農
        曆過年時，在伊浮洲橋頭家和樹林溪（誤載為「西」）
        北路那邊，賣海洛因給「蘇董」近10次、在伊溪（誤載
        為「西」）北路住處樓下和板橋浮洲橋頭，以5百元賣
        0.06公克海洛因，給「小豪」近10次，他都拿1千元買
        0.12公克、在樹林溪（誤載為「西」）北路上以1千元
        0.12公克海洛因賣給「阿堯」10次左右，最後一次賣海
        洛因是在93年1月底左右，1月底後沒有賣海洛因云云（
        見偵查卷宗第35頁反面及第36頁正面筆錄）。是以被告
        於警詢和偵查中均自白曾販賣毒品海洛因予他人，惟二
        次之自白對於販賣之對象與次數，卻不盡相符，而不可
        遽採。
     2、原審院依卷附之0000000000號行動電話門號，向遠傳電
        信股份有限公司查詢結果，該門號之持機人確為被告無
        訛，有該公司函文1件在卷（附於原審卷內）可憑，而
        細繹卷附之該門號監聽譯文內容（外放牛皮紙袋內之台
        灣板橋地方法院檢察署通訊監察書暨所附之通話紀錄譯
        文表1件），雖有「4號」、「軟的」、「硬的」、「當
        煙」等形容毒品數量之用語及金額，惟其記載監聽通話
        內容之日期分別為93年2月5日、2月11日、2月13日、2
        月16日、2月18日、2月20日，與被告於警、偵訊所自白
        販賣毒品海洛因之日期為93年1月農曆過年期間（93年1
        月22日為農曆大年初一），二者時間並非一致，且時間
        亦無重疊，而該監聽譯文上尚載有數通受話電話號碼，
        亦未見警方有何追查之相關資料，前揭受話人究屬何人
        ，是否為向被告購買毒品之人，均無追查資料可憑。又
        檢察官聲請原審傳喚員警范育源到庭對質詰問，對於是
        否聽到被告有買入毒品乙節，證稱：大部分沒有聽到，
        大都聽到賣出等語（見原審93年12月8八日審判筆錄第6
        至7頁），而依該監聽譯文內容雖載有「蘇董」、「小
        豪」之人，然就「蘇董」部分，未見有賣出之情形，而
        「小豪」部分，雖有「要2000元」之要約，亦未能證明
        確實有賣出之情形（見同上通話紀錄譯文表），從而依
        該監聽譯文內容，並無法與被告前揭自白相互勾稽吻合
        ，故不能執此監聽內容作為被告自白之補強證據。
     2、再查，警方於台北縣板橋市○○街93號3樓Ｃ室所查獲
        之海洛因、電子秤、分裝袋、吸管、研磨器、行動電話
        及現金4萬2千3百元等物，被告於原審審理時均否認為
        其所有（見同上審判筆錄第24頁），同時被告亦不諱言
        其有施用第一級毒品海洛因之犯行，並經法院裁定送觀
        察、勒戒後，認無繼續施用毒品之傾向，已經檢察官為
        不起訴處分乙情（見同上審判筆錄第24頁），業經原審
        依職權調取台灣板橋地方法院檢察署93年度毒偵字第
        1219號不起訴處分書影本1件核閱無訛，有該不起訴處
        分書附於原審卷可稽。又查扣之毒品海洛因數量甚微，
        且電子秤、分裝袋、吸管、研磨器、行動電話等物，或
        可供持有毒品所用，或可供施用毒品所用，縱為被告所
        有，亦不能採為認定被告非法販賣毒品之依據，況綜觀
        全卷亦無證據證明該確屬被告所有，是亦不能以此資為
        被告不利之認定。
（三）、綜上所述，本件縱使被告曾於警、偵訊時自白有販賣之
        事實，然因客觀上並無足以補強其自白事實內容為真之
        證據存在，又遍查全卷，亦無證據足以證明被告於何時
        、何地、以若干價格販入供販賣之毒品、賣出對象究係
        何人及是否確有販賣之事實，即無從認定被告確有檢察
        官所指訴之販賣第一級毒品之犯行。檢察官依被告非無
        瑕疵之自白、監聽譯文及扣案證物，以販賣第一級毒品
        罪名相繩，所舉事證，未足排除合理性之懷疑，達於通
        常一般人均不至於有所懷疑，堪予確信其已臻真實之程
        度，揆諸首開法條規定及說明，當無從據以為被告有罪
        之認定，自應為其無罪之判決，以昭審慎。
五、原審因為被告無罪之判決，洵無不當，檢察官上訴意旨略以
    ：被告之自白出於任意性，有證據能力，且被告自白販賣毒
    品，經依通訊監察合法監聽屬實，被告自白販賣毒品之日期
    與監聽所得不符，應是被告記憶模糊所致，被告之犯罪明確
    云云，固非無見，惟被告應為無罪之判決已如前述，檢察官
    猶執陳詞指摘原判決不當，非有理由，其上訴應予駁回。
六、被告經合法傳喚，無正當之理由不到庭，爰得不待其陳述，
    逕行判決。
據上論斷，應依刑事訴訟法第368條、第371條，判決如主文。
本案經檢察官沈明彥到庭執行職務。
中　　華　　民　　國　　94　　年　　11　　月　　29　　日
　　　　　　　　　刑事第十一庭審判長法　官　陳祐輔
　　　　　　　　　　　　　　　　　  法　官　陳國文
　　　　　　　　　　　　　　　　　  法　官　江國華
以上正本證明與原本無異。
如不服本判決，應於收受送達後10日內向本院提出上訴書狀，其
未敘述上訴之理由者並得於提起上訴後10日內向本院補提理由書
（均須按他造當事人之人數附繕本）。
                                    書記官  陳秋萍
中　　華　　民　　國　　94　　年　　11　　月　　29　　日
